【裁判字號】    98,訴,3933
【裁判日期】    990226
【裁判案由】    妨害性自主
【裁判全文】
臺灣板橋地方法院刑事判決              98年度訴字第3933號
公  訴  人  臺灣板橋地方法院檢察署檢察官
被      告  甲○○
選任辯護人  邱創舜律師
上列被告因妨害性自主案件，經檢察官提起公訴（98年度偵字第
8178號），本院判決如下：
    主  文                                              
甲○○對未滿十四歲女子犯強制性交罪，處有期徒刑捌年拾月。
    事  實
一、甲○○與代號0000-0000 號女子（民國83年12月間出生，真
    實姓名、年籍詳卷，下稱A 女）係鄰居，自96年12月間起至
    98年2 月中旬止，甲○○駕駛其所有之車號K7-9793 號自小
    客車，在臺北縣樹林市○○街160 號住處附近之某停車場前
    ，因見A 女著國中制服行走於路上，便以順路為由，持續搭
    載A 女至公車站搭車上學數次。其明知A 女於97年9 月間至
    同年12月間尚屬未滿14歲之人，竟基於強制性交之接續犯意
    ，自97年9 月起至98年2 月中旬止，在A 女未滿14歲及嗣後
    已滿14歲之期間，利用搭載A 女至迴龍公車站搭車上學之機
    會，將上開自小客車開往位於臺北縣樹林市○○街20號已未
    營業之台灣優力加油站及不知名之工廠等偏僻地點，違反A
    女之意願，在上開自小客車車內，以手撫摸Ａ女胸部，並以
    其手指插入A 女陰道等方式，對Ａ女強制性交得逞約計20次
    （起訴書略載為數次）；另甲○○並趁自己家人不在家之機
    會，將A 女帶回其在臺北縣樹林市○○街160 號住處之房間
    內，違反A 女之意願，以其陰莖插入A 女陰道之方式，對A
    女強制性交得逞1 次。而甲○○於每次事畢後，再將A 女載
    往公車站搭車上學，並給予A 女新臺幣（下同）100 元或20
    0 元之零用金，且囑咐A 女不可告知父母及老師。嗣於98年
    3 月6 日因A 女之國中班導師查覺A 女持有之零用金情形有
    異，追問之下，A 女據實以告，經通知A 女之母（即代號00
    00-0000A號女子，真實姓名、年籍詳卷，下稱B 女），始報
    警處理。
二、案經臺北縣政府警察局樹林分局報請臺灣板橋地方法院檢察
    署檢察官偵查起訴。
    理  由  
壹、程序方面：
    按被告以外之人於審判外之言詞或書面陳述，除法律有規定
    者外，不得作為證據，刑事訴訟法第159 條第1 項定有明文
    。查本件證人A 女於警詢中之證述，雖係被告以外之人於審
    判外之言詞陳述，惟業經其於本院審理中到庭作證並接受當
    事人及辯護人之對質詰問，已就其於警詢之審判外證述予以
    核實，足以擔保其於審判外陳述之真實性，自有證據能力。
    另按被告以外之人於偵查中向檢察官所為之陳述，除顯有不
    可信之情況者外，得為證據，刑事訴訟法第159 條之1 第2
    項定有明文。此係因上開偵查中向檢察官所為之陳述雖仍為
    審判外之陳述，但立法者衡量刑事訴訟法規定檢察官代表國
    家偵查犯罪、實施公訴，依法有訊問被告、證人、鑑定人之
    權，且實務運作時，偵查中檢察官向被告以外之人所取得之
    陳述，原則上均能遵守法律規定，不致違法取供，其可信性
    極高，為兼顧理論與實務為由，而對「被告以外之人於偵查
    中向檢察官所為之陳述」，例外規定除有顯不可信之情況者
    外，得為證據。查本件證人A 女未滿16歲，依法毋庸具結，
    證人A 女嗣於本院審理時到庭就其於偵查中所為之證述接受
    被告及其辯護人之詰問，揆諸司法院大法官會議釋字第582
    解釋意旨，對於被告之詰問權已有所保障，即已合於法定程
    序，是以證人A 女於偵查中向檢察官所為之證述，尚難認有
    何顯不可信之情況，自有證據能力。又本案其他認定被告犯
    罪事實所引之證據，並未據被告及辯護人爭執其證據能力，
    亦未於本院言詞辯論終結前聲明異議，自均有證據能力，合
    先敘明。
貳、有罪部分：
一、訊據被告甲○○在本院審理時固坦承有於前揭時地搭載被害
    人A 女至公車站搭車上學，並時常給予A 女100 元零用金等
    情，惟矢口否認有何強制性交之犯行，辯稱：伊有時搭載Ａ
    女與Ａ女妹妹，有時只搭載Ａ女去公車站，是在路上碰到他
    們才會搭載，約自96年9 月起至98年2 月止，但是實際時間
    伊記不起來，但伊沒有載Ａ女去偏僻地方，也沒有帶Ａ女去
    伊住處房間，伊沒有將手指插入Ａ女陰道，也沒有將生殖器
    插入Ａ女陰道，伊在Ａ女下車時，有拿100 元給他，是要給
    他吃早餐，因為Ａ女說他肚子餓，伊載送Ａ女及他妹妹後約
    一星期，伊在東興街的停車場遇到Ａ女媽媽，伊有告訴Ａ女
    媽媽說伊有載Ａ女與她妹妹，伊說因看Ａ女與他妹妹書包很
    重，所以載他們去車站，Ａ女媽媽笑笑而已，沒有說些什麼
    云云。然查：
  (一)被害人A 女係83年12月間出生，有代號與真實姓名對照表1
    紙在卷可稽，其於97年9 月至同年12月間，為未滿14歲之人
    ；嗣自97年12月間某日（即A 女之生日）起，為14歲以上未
    滿16歲之人。且證人A 女在偵查中證稱：被告載伊時，伊都
    是穿國中制服，被告知道伊唸國一（96年9 月至97 年6月）
    ，因為他有問過，伊有告訴他等語，徵諸被告在警詢時亦供
    稱：伊知道A 女是國中2 年級（此時係98年3 月）等語，是
    堪認被告應明知A 女自97年9 月至同年12月間係未滿14歲之
    人；嗣自97年12月間某日（即A 女之生日）起，為14歲以上
    未滿16歲之人甚明。
  (二)關於被告如何於前揭時、地，以違反被害人A 女意願之方法
    ，對A 女強制性交得逞之事實，業據證人A 女於警詢時、偵
    查中及本院審理時證述明確，其於警詢時指稱：伊約於國二
    上學期（即97年9 月）起至98年2 月初，被告因與伊父母認
    識，且說願意順道載伊和妹妹去搭公車，被告就以車號K7-9
    793 號自小客車載伊，並利用只有伊單獨一人時，把伊載到
    偏僻地方（樹林市○○街20號臺灣優力加油站），然後把車
    子停在路旁，被告會先撫摸伊胸部，然後把手伸到伊褲子內
    ，手指頭直接插入伊陰道內，時間都是在早上6 點多，被告
    只有第一次是以手撫摸伊胸部，其餘各次都是先撫摸伊胸部
    ，然後把手伸到伊褲子內，手指頭直接插入伊陰道內，被告
    侵害伊時，伊很害怕，伊有推被告，但是沒有用，被告沒有
    理會伊的反抗，可是被告在侵害伊後，每次都會給伊100 元
    ，並要伊不要跟父母說，還跟伊說要伊早一點出門，且不要
    跟妹妹一起，而被告在侵害伊後，會將伊載到公車站，讓伊
    搭公車上學等語；其後於98年3 月25日在偵查中證稱：伊是
    在國一上學期認識被告，伊早上6 時要上學，被告開車跟伊
    說可以載伊到公車站，伊就搭他的車，剛開始只是載伊去坐
    車，被告並沒有對伊怎樣，後來有一次把車子開到偏僻地方
    摸伊胸部，又用手指插入伊下體，之後給伊100 元，並叫伊
    不要跟父母說，被告再載伊到公車站坐車，因為這樣，伊在
    學校有好幾次遲到紀錄，後來又有好多次把伊載到偏僻地方
    ，在車上摸伊胸部，用手指插入伊下體，還有一次親伊下體
    ，被告摸伊時，伊不願意，伊有跟被告說不要這樣，也有推
    他，伊事後不敢跟父母說，且被告叫伊不能跟父母說等語；
    又於98年5 月11日在偵查中證稱：被告都是用手指插入伊下
    體，共計約20次，伊記不得有幾次是在伊生日之前發生，伊
    只記得伊生日前後都有發生過，被告並沒有將尿尿的地方插
    入伊下體，被告每次都有給伊100 元或200 元，被告是先摸
    伊才給伊錢，伊並未同意讓他摸，伊後來也沒想那麼多，被
    告叫伊上車伊就上車，伊不是為了要賺他的錢才上車，因為
    被告跟伊說不要告訴父母或老師，伊就不敢講等語；繼於98
    年8 月17日在偵查中證稱：在伊國一時，伊有去過被告家，
    或是有在他的車上，被告會脫褲子，然後會拿出他尿尿的器
    官，他尿尿的器官是硬的，被告的陰莖沒有包皮，被告至少
    有2 次用他尿尿的地方，其他次都是用手指，被告拿出他尿
    尿的地方後，就逼伊去摸，摸完之後，有一次在他家時，他
    有插入伊下體，當時伊國一，伊當時覺得很痛，伊有跟他說
    不要，另外伊也沒有同意被告以手指插入伊下體，每一次伊
    都有跟他說不要，被告家一進出就是客廳，電視擺在右邊，
    沒有靠牆，有一個大小中等的魚缸，裡頭有養魚，魚缸在電
    視旁邊，也沒有靠牆，被告家中客廳是擺咖啡色木頭椅子，
    當時被告家中沒有其他人，後來被告就帶伊搭車離開，伊上
    次開庭，因為媽媽在場，媽媽會兇，伊會怕媽媽，所以沒有
    說被告以陰莖插入伊下體等語；嗣證人A 女在本院審理時復
    證稱：被告約自國一冬天開始載伊去迴龍公車站搭藍37公車
    ，約早上6 點多來載伊，是在伊住處附近的停車場前載伊。
    從伊國二上學期開始，在車上時，被告有撫摸伊，也有摸伊
    胸部、和摸伊下面尿尿的地方，就是用手插進去，被告是把
    手伸入伊褲子裡面，這種伸入褲子的情況有很多次。被告都
    把車子開到偏僻的地方，有時會在廢棄的加油站，也會在工
    廠。被告摸伊時，被告會叫伊用伊的手摸他尿尿的地方，伊
    本來我不想摸，但是被告把抓伊的手過去摸，這種情形也是
    很多次。伊有去過被告家1 次，是被告帶伊去的，是在平常
    上課的日子，是在早上，伊去學校之前，被告在房間裡，把
    他的衣服和伊的衣服脫掉，被告把他尿尿的地方放到伊尿尿
    的地方，那時伊覺得很痛，被告把他尿尿的地方放在伊尿尿
    的地方，就只有在他家的這一次，伊覺得不舒服，伊有看過
    被告尿尿的地方很多次，沒有包皮。被告在摸伊之前，會脫
    褲子給伊看他尿尿的地方，摸完之後，被告會給伊100 元或
    200 元，並有跟伊說不能跟爸爸、媽媽說，若被發現就說是
    在學校撿到的等語。互核證人A 女於警詢時、偵查中及本院
    審理時之證述大致相符。且按刑法第221 條第1 項、第224
    條所謂「其他違反其意願之方法」，並不以類似於該條項前
    段所列舉之強暴、脅迫、恐嚇或催眠術等方法為必要，只要
    行為人主觀上具備侵害被害人性自主之行使、維護，以任何
    違反被害人意願之方法為性交、猥褻者，均屬之，最高法院
    94年台上字第4598號判決亦同此見解。查參諸被害人A 女前
    開證述，足見被告以手指或陰莖插入被害人A 女陰道之性侵
    害行為已明顯違反被害人A 女之意願甚明。
  (三)再者，證人B 女在偵查中證稱：伊是經由A 女之老師告知，
    才知道A 女被性侵一事，最初在98年2 月時，Ａ女之老師打
    電話跟伊說A 女下體會痛、會癢，老師叫伊帶A 女去看醫生
    ，醫生說A 女陰部有紅腫現象，醫生說是念珠菌感染，於98
    年3 月6 日，伊接獲A 女之老師通知說A 女遭性侵害，伊就
    帶A 女去亞東醫院驗傷，發現也是有紅腫，伊回家後問A 女
    發生何事，A 女說是被告弄的等語。且被害人A 女於98年1
    月9 日確實因子宮頸、陰道及女陰之炎症至臺北縣新莊市榜
    生婦產科診所就診，有該診所之病歷資料在卷可按；另被害
    人A 女於98年3 月7 日至亞東紀念醫院驗傷時，經發現其處
    女膜於1 、2 、5 、7 、9 點鐘方向有舊裂傷，有該院於98
    年3 月7 日出具之受理疑似性侵害事件驗傷診斷書1 份在卷
    可佐。是證人A 女前開證述被告有以手指或陰莖插入其陰道
    等情，應堪予採信。
  (四)至辯護人雖以：被告住處大門係屬落地型大片式透明玻璃，
    即使不打開亦可看清楚家中擺設，依被害人A 女指稱僅到過
    被告家中1 次，而依證人B 女所證其又有輕度智障，被害人
    A 女竟能將被告家中客廳擺設說得相當詳盡，卻未能陳述被
    告性侵時之房間裝潢，顯見被害人A 女所述不實；又現今小
    學5 、6 年級即有生理衛生課程，至國中時，學校亦有性教
    育之教導，加以傳播媒體每天都有關於性侵之新聞，促使現
    今孩子均呈現早熟而對於性行為，均有相當之認知，且亦知
    如何保護自己，一旦遭受性侵時應如何處理如何保護自己，
    進而如何報警，亦均有普通常識，而依被害人A 女在警詢時
    及偵查中所稱，倘有第一次被性侵，被害人A 女已害怕被告
    ，依常理判斷，應不會再有第二次被搭載進而被性侵可能，
    故被害人A 女所述更不足採信；又被告住處及自住處至學校
    沿途包括加油站均設有監視器，被告已60多歲，再大膽亦不
    敢作此非禮之事，況又係鄰居，且被告經測謊結果亦無法測
    出被告有性侵之次數；至於被告陰莖是否有包皮，此乃二選
    一之問題，更不足以顯現案件的明朗化，況男性只要有當過
    兵，在早期（40年左右）均須割掉包皮，此亦為不爭之事實
    ，而在詢及尖銳化或關鍵性的問題時，被害人A 女又均呈現
    「沈默不語」，均足以證明被告所言屬實；再現今傳播媒體
    且學校教育課程均時刻教導被害人於被害後，應保有證據以
    提供警方辦案參考，然本案被害人A 女竟未能提供絲毫證據
    以供參考，被害人A 女指述應為不實云云置辯。然查，被害
    人A 女既僅有進入被告住處房間1 次，且在該處時係在遭被
    告強制性交極度害怕之下，則其對於該房間陳設為何，不復
    記憶，本屬事理之常，況被告自承與A 女係鄰居關係，其客
    廳擺設可由門外觀察得知，尚難僅因被害人A 女能描述被告
    住處客廳擺設，而無法描述房間擺設，即遽認被害人A 女之
    證述不足採信。又查，被害人A 女證稱每次事後被告會給予
    100 元或200 元零用金，而被告亦不否認時常給予被害人A
    女100 元零用金。參諸證人B 女證稱家中經濟狀況並不寬裕
    ，並未給予A 女零用金，因之，100 元或200 元之零用金對
    被害人A 女而言，自有一定之吸引力。且由被害人A 女在本
    院審理時證述：「（被告第一次對你做你不喜歡的事情後，
    你為何還要繼續搭他車？）因為被告會給我錢」等語，足見
    被害人A 女主觀上認為收受被告給付之100 元或200 元，與
    被告對其性侵係屬兩回事，因之，其於第一次遭受被告性侵
    後，為了領取被告給予之100 元或200 元零用金再度乘坐被
    告之自小客車，亦無不合常理之處。再被害人A 女經鑑定為
    輕度智障，有中華民國身心障礙手冊1 紙在卷可按，顯見其
    智識較常人為低，是其在事理判斷上自有不足，況縱或係具
    一般智識之成年女子遭性侵後，亦不一定能立即做正確之判
    斷及蒐證，焉能責求被害人A 女在遭受性侵害時，知悉保護
    自己之方法，並進而蒐集證據報警。抑且，被害人A 女在案
    發後一再接受師長、父母、警方、檢察官之詢問，並至醫院
    接受檢驗，眾人一再責問為何持續搭乘被告之自小客車，其
    身心壓力不可謂之不大，而其於偵查中作證時僅14歲，或因
    擔心遭母親責罵，或覺難以啟齒而沈默不語，實難予以苛責
    ，自難僅因其就部分問題沈默不語，即認其係有意迴避問題
    ，所述不值採信。又查，以被害人A 女之年齡及智識，實不
    可能得知早年當兵之男性需割掉包皮，是被害人A 女如非因
    遭被告強制性交而親見被告之陰莖勃起，應無法單憑臆測即
    描述「被告無包皮，他尿尿的器官是硬的」等語，又被害人
    A 女關於遭被告強制性交一節，其指述始終如一，若非親身
    經歷遭受性侵害，以其稚齡，實難憑空杜撰。況被害人A 女
    與其母B 女與被告均素無怨隙，且被告如僅係單純搭載A 女
    至公車站搭車，並給予A 女零用金，則對於被害人A 女及其
    母B 女而言，自應對被告心存感謝，被害人A 女如非確實遭
    受被告性侵害，渠等實無誣陷被告犯罪之不正動機。末以，
    監視器之架設與否，實無法擔保被告不會犯罪，另本案測謊
    結果係無法判讀，是均無從為有利於被告之認定。是辯護人
    執前述理由認被害人A 女指述不實，自非可採。
  (五)綜上所述，被害人A 女或其母親B 女並無誣陷被告犯罪之不
    正動機，且被害人A 女之指述始終一致，另客觀上被害人A
    女之處女膜1 、2 、5 、7 、9 點鐘方向確實有舊裂傷之傷
    害，足可擔保被害人A 女所稱有關被告上開性侵害行為之指
    述，應屬可信。因之，被告前揭所辯，尚非可採，本案事證
    明確，被告犯行堪以認定，應予依法論科。
二、按稱性交者，謂非基於正當目的所為之下列性侵入行為：(一)
    以性器進入他人之性器、肛門或口腔，或使之接合之行為。
    (二)以性器以外之其他身體部位或器物進入他人之性器、肛門
    ，或使之接合之行為，刑法第10條第5 項定有明文。本件被
    害人Ａ女在案發時係在未滿14歲及已滿14歲以後，有其個人
    年籍資料可參，故被告違反Ａ女之意願，以手指或陰莖插入
    被害人Ａ女之陰道，核其所為，係犯刑法第222 條第1 項第
    2 款對未滿14歲之女子強制性交罪。本件被告雖同時對A 女
    為猥褻（撫摸A 女胸部）及性交（以手指或陰莖插入A 女陰
    道行為）之行為，然猥褻行為係著手實行性交之階段行為，
    不另論猥褻罪。又按行為人實施犯罪之時地，在自然意義上
    雖非完全一致，然二者仍有部分合致，且犯罪目的單一，依
    一般社會通念，認應評價為一罪方符合刑罰公平原則，如予
    數罪併罰，反有過度處罰之疑，與人民法律感情亦未契合；
    是於刑法廢除牽連犯及連續犯後，應依個案情狀，考量一般
    社會通念及刑罰公平原則，適度擴張一行為概念，論以接續
    犯或一行為觸犯數罪名之想像競合犯，方屬適當（最高法院
    97年臺上字第1880號判決意旨可供參照）。查本件被告上開
    對A 女強制性交之時間，在自然意義上雖有不同，然被告利
    用搭載A 女至公車站搭車上學之機會，自97年9 月起至98年
    2 月間，對A 女密集為約21次強制性交行為，時間應可認密
    接，且被告之犯罪目的單一，即皆係對A 女為強制性交行為
    ，其犯罪手段亦皆同一，依一般社會通念，如予數罪併罰，
    容有過度處罰之疑，本院認於本案適度擴張一行為之概念，
    將之評價為接續犯一罪，較符刑罰公平原則，是此部分仍應
    論以接續犯。至被告自97年12月A 女生日之日起至98年2 月
    間對A 女所為強制性交行為，斯時A 女雖為14歲以上未滿16
    歲之人，然此部分既與前開對未滿14歲之女子為強制性交罪
    之基本事實相同，且為包括一罪，仍應從重論以對未滿14歲
    之女子為強制性交罪。是起訴書認應區別A 女之年齡期間，
    依刑法第221 條第1 項第2 款及同法第221 條第1 項規定，
    分論併罰2 罪，容有誤會。又兒童及少年福利法第70條第1
    項固規定對少年犯罪者，加重其刑至二分之一，惟該條項但
    書明文規定：「但各該罪就被害人係兒童及少年已定有特別
    處罰規定者，不在此限。」，本件被告所犯之刑法第222 第
    1 項第2 款之加重強制性交罪，係以被害人之年齡未滿14歲
    為其處罰之特殊要件，自無再依上開兒童及少年福利法加重
    處罰之餘地，附此敘明。爰審酌被害人Ａ女於案發時尚為未
    滿14歲，身心發展尚未健全，被告竟趁其年幼可欺，逞一己
    之私慾，以上揭方式，對其強制性交得逞，已嚴重影響Ａ女
    之正常人格發展，惡性非輕，且被告犯後未見任何悔意，暨
    參酌其犯罪動機、手段、素行等一切情狀，量處如主文所示
    之刑。
三、至公訴意旨另認被告係自96年9 月起至97年9 月止，亦有利
    用搭載A 女之機會，違反A 女之意願，以手指插入A 女陰道
    之方式，對A 女強制性交得逞數次。另以將Ａ女帶至其前開
    住處房間內，違反A 女意願，以其陰莖插入A 女陰道，對A
    女強制性交得逞數次，因認被告此部分行為亦係涉犯前開罪
    嫌等語。惟查，證人A 女在本院審理時證稱：被告係從伊國
    中二年級上學期（即97年9 月）開始，在車上時，被告有撫
    摸伊，也有摸伊胸部、和摸伊下面尿尿的地方，就是用手插
    進去，被告是把手伸入伊褲子裡面，這種伸入褲子的情況有
    很多次；伊只有去過被告家1 次，被告把他尿尿的地方放到
    伊尿尿的地方，那時伊覺得很痛，被告把他尿尿的地方放在
    伊尿尿的地方，就只有在他家的這一次等語。至證人B 女在
    偵查中雖證稱：A 女在警詢時稱第一次被性侵是在97年9 月
    ，應該是A 女記錯，因為伊私下問A 女，A 女說是國一，所
    以第一次性侵之時間應係96年9 月等語，另證人A 女於98年
    8 月17日在偵查中證稱：在伊國一時，伊有去過被告家，或
    是有在他的車上，被告會脫褲子，然後會拿出他尿尿的器官
    ，被告至少有2 次用他尿尿的地方，其他次都是用手指等語
    。惟證人A 女在本院審理時之證述既經被告、辯護人及檢察
    官行交互詰問，且證人A 女在該等案情之記憶上應已有所整
    理，較先前在偵查中因突遭父母查覺此事，情緒較為波動，
    記憶有所混淆而言，其在本院審理時之證述自較可採信。從
    而，本院依據卷內資料調查證據之結果，尚不足以認定被告
    自96年9 月起至97年9 月止，亦有以手指或陰莖插入A 女陰
    道之方式，對A 女強制性交得逞數次之行為。此外，復查無
    其他積極證據足資證明被告有在上開期間內亦有對被害人A
    女為強制性交之犯行，是被告此部分被訴犯罪，應屬不能證
    明，本應諭知無罪之判決，惟因公訴人認此部分犯罪與前開
    起訴論罪部分，具有接續犯實質上一罪之關係，爰不另為無
    罪之諭知，併此敘明。
據上論斷，應依刑事訴訟法第299 條第1 項前段，刑法第222 條
第1 項第2 款，判決如主文。
本案經檢察官林慈雁到庭執行職務。
中    華    民    國    99    年    2     月    26    日
                  刑事第十三庭  審判長法  官  王士珮
                                      法  官  楊明佳
                                      法  官  方鴻愷
以上正本證明與原本無異。
如不服本判決應於收受判決後10日內向本院提出上訴書狀，並應
敘述具體理由。其未敘述上訴理由者，應於上訴期間屆滿後20日
內向本院補提理由書（均須按他造當事人之人數附繕本）「切勿
逕送上級法院」。
                                      書記官  金和國
中    華    民    國    99    年    2     月    26    日
附錄本案論罪科刑法條全文：
中華民國刑法第222條
犯前條之罪而有下列情形之一者，處 7 年以上有期徒刑：
一、二人以上共同犯之者。
二、對未滿十四歲之男女犯之者。
三、對精神、身體障礙或其他心智缺陷之人犯之者。
四、以藥劑犯之者。
五、對被害人施以凌虐者。
六、利用駕駛供公眾或不特定人運輸之交通工具之機會犯之者。
七、侵入住宅或有人居住之建築物、船艦或隱匿其內犯之者。
八、攜帶兇器犯之者。
前項之未遂犯罰之。

司法院資訊處製作；財團法人民間司法改革基金會備份。
